【裁判字號】    95,上易,72
【裁判日期】    950301
【裁判案由】    背信
【裁判全文】
臺灣高等法院臺南分院刑事判決
上  訴  人
即  被  告  甲○○
選任辯護人  徐朝琴  律師
上列上訴人因背信案件，不服臺灣臺南地方法院94年度易字第57
8號中華民國94年12月29日第一審判決（起訴案號：臺灣臺南地
方法院檢察署94年度偵字第1883號），提起上訴，本院判決如下
：
    主      文
上訴駁回。
    事      實
一、甲○○於民國 (下同)九十二年一月初某日，知悉乙○○所
    有之臺南市○○區○○路九十號九樓之五之空屋欲出租，即
    向徐蕙元表示有人欲承租該房屋並願意代為居間介紹，因而
    自徐蕙元處取得該房屋鑰匙。詎料，甲○○取得鑰匙後，承
    租者尚未經完成簽訂租約及支付租金，亦未經乙○○或徐蕙
    元同意，竟意圖為他人不法之利益，擅自將該屋鑰匙交予姓
    名年籍均不詳之綽號「阿狗」（或稱張瑞麟）男子使用，致
    使乙○○受有損害。嗣於九十二年九月十四日，乙○○前往
    該屋查看並收信時，因門鎖遭更換，無法開啟大門，方知上
    情。
二、案經乙○○訴由臺南市警察局第二分局報請臺灣臺南地方法
    院檢察署檢察官偵查起訴。
    理      由
一、訊據上訴人即被告甲○○固坦承係土地代書在台南市○○區
    ○○路九十號九樓執業，因私誼有受徐蕙元之託代為仲介同
    樓層之五房屋之出租，並將該屋鑰匙交給欲承租房客之事實
    ，惟矢口否認有何上揭背信犯行，辯稱：伊係基於私誼才受
    徐蕙元之託幫忙找房客，並未有任何利潤，後來房客張瑞麟
    未與之正式簽訂租約及繳付房租，伊並不知情，嗣再聽說因
    張瑞麟死亡致該屋堆放傢俬，無法處理，告訴人才會告伊云
    云。經查：
  (一)上揭事實業據證人即告訴人乙○○、證人徐蕙元於偵查中均
    結證稱並沒有同意簽約前就讓被告將上揭房屋鑰匙交給房客
    等情（見九十四年偵字第一八八八三號偵查卷第四十二至四
    十四頁），被告甲○○亦始終提不出業經告訴人或證人徐蕙
    元同意於房客簽約及支付房租前即可交付鑰匙之證據，足認
    被告確係未經告訴人同意，在綽號「阿狗」者或張瑞麟未簽
    訂租約、繳付租金前即擅將上揭鑰匙交付使用甚明。
  (二)被告甲○○於原審審理時供稱：「（如何在當天將徐蕙元的
    鑰匙交給張瑞麟？）我將鑰匙掛在我事務所門外。」、「承
    租房間鑰匙就放在我事務所門外的一個隱密凹洞內。」等語
    ，依被告土地代書之專業，受託出租之房門鑰匙係以「掛在
    事務所門外」或「放門外的一個隱密凹洞內」作為交付之方
    式，已屬難以想像之事，抑有進者，其究係將上揭鑰匙置於
    門外或隱密凹洞內，前後供述亦屬不一，再參以被告於原審
    審理時供稱交付鑰匙前均未確認是否已簽訂租約及繳付租金
    乙節，及偵查中初供亦稱不知道承租人之確實身份，其年籍
    亦均無所悉等情（見上揭偵查卷三十一頁），顯悖其專業知
    識外，足認其空泛之辯解，係臨訟杜撰之詞，此外，並有告
    訴人上揭建築改良物所有權狀一紙及照片二十紙附卷可稽。
  (三)綜上所述，被告意圖為第三人之房客受有免付租金利益之意
    圖，至為灼然。被告所辯顯係卸責之詞，不足採信，事證明
    確，其犯行應足認定。
二、核被告所為，係犯刑法第三百四十二條第一項之背信罪。原
    審適用刑法第三百四十二條第一項、第四十一條第一項前段
    ，罰金罰鍰提高標準條例第一條前段、第二條之規定，並參
    酌被告犯罪之動機、目的、手段、並未因仲介本件租賃而獲
    有報酬、智識程度、係執業代書及犯後態度等一切情狀，量
    處拘役伍拾日，併諭知易科罰金之折算標準，以資懲儆。本
    院經核其認事用法，均無不當，量刑亦稱妥適。被告上訴意
    旨，猶執前詞，否認犯罪，為無理由，應予駁回。
據上論結，應依刑事訴訟法第368條，判決如主文。
本案經檢察官李傳來到庭執行職務。
中    華    民    國    95      年    3     月    1   日
                  刑事第五庭    審判長法  官  楊明章
                                      法  官  楊子莊
                                      法  官  顏基典
以上正本證明與原本無異。
不得上訴。
                                      書記官  呂嘉文
中    華    民    國    95      年    3    月    1    日
【附錄】本判決論罪科刑法條：
中華民國刑法第342條
(背信罪)
為他人處理事務，意圖為自己或第三人不法之利益，或損害本人
之利益，而為違背其任務之行為，致生損害於本人之財產或其他
利益者，處5年以下有期徒刑、拘役或科或併科1千元以下罰金。
前項之未遂犯罰之。


司法院資訊處製作；財團法人民間司法改革基金會備份。
